最高法院刑事判決　　　　　　九十四年度台上字第六一九六號
　　上　訴　人　甲○○
　　　　　　　　　　　　在押.
　　選任辯護人　石繼志律師
　　上　訴　人　乙○○
　　　　　　　　　　　　在押.
上列上訴人等因違反毒品危害防制條例案件，不服台灣高等法院
高雄分院中華民國九十四年八月十七日第二審判決（九十四年度
上訴字第六０一號，起訴案號：台灣高雄地方法院檢察署九十三
年度偵字第一六九三０、一七五七四號），提起上訴，本院判決
如下：
　　主　文
上訴駁回。
　　理　由
按刑事訴訟法第三百七十七條規定，上訴於第三審法院，非以判
決違背法令為理由，不得為之。是提起第三審上訴，應以原判決
違背法令為理由，係屬法定要件。如果上訴理由狀並未依據卷內
訴訟資料，具體指摘原判決不適用何種法則或如何適用不當，或
所指摘原判決違法情事，顯與法律規定得為第三審上訴理由之違
法情形，不相適合時，均應認其上訴為違背法律上之程式，予以
駁回。本件原判決認定上訴人乙○○於民國九十三年七月間，與
綽號「阿南」之不詳姓名成年男子共同基於製造第二級毒品甲基
安非他命之犯意聯絡，由「阿南」提供鹽酸麻黃素原料，乙○○
負責購買化學藥品、製造工具及找尋製造之場所，約定製成甲基
安非他命後，每十公斤由乙○○分得七公斤，「阿南」分得三公
斤。謀議既定，乙○○即向不知情之蔡棟梁借用坐落高雄縣梓官
鄉○○段第九二四地號等土地上之廢鐵工廠，作為製造場所，並
購買化學原料、製造工具等物，搬至該廢鐵工廠內。同年八月中
旬，乙○○取得「阿南」交付之鹽酸麻黃素約六十公斤，旋開始
製造甲基安非他命，先經鹵化反應程序、氫化反應程序產生滷水
後，再予過濾並加入食鹽熬煮至相當程度，然後載送至高雄市鼓
山區○○○○街一一一號二樓，放入冰箱內進行結晶。同年八月
中旬某日，受僱於蔡志忠在上開工廠回收廢鐵之上訴人甲○○聞
到製造甲基安非他命過程中散發之臭味，向乙○○詢問後獲悉上
情，仍與乙○○基於共同製造甲基安非他命之犯意聯絡，依乙○
○之指示從事搬運器具、清洗鍋具及看顧氫化反應器等工作。迨
同年八月二十八日十八時三十五分許，乙○○、甲○○在該工廠
內熬煮滷水時，經警當場查獲等情，爰維持第一審論處上訴人等
共同製造第二級毒品罪刑之判決，駁回其於第二審之上訴，已綜
合全部卷證資料，敘明其所憑之證據及認定理由；而以上訴人等
否認犯罪所持之辯解為不足採，予以指駁綦詳。所為論敘，俱有
卷存之證據資料可資覆按，從形式上觀察，並無判決違背法令之
情形存在。按毒品危害防制條例之制定，旨在防制毒品危害，維
護國民身心健康，對於具有成癮性、濫用性及對社會危害性之麻
醉藥品與其製劑及影響精神物質與其製品，予以管制，並區分其
等級及品項，就製造、運輸、販賣、意圖販賣而持有、轉讓、施
用、持有，乃至非法使人施用及引誘他人施用各級毒品之行為，
分別明定其處罰。甲基安非他命為毒品危害防制條例第二條第二
項第二款所定之第二級毒品，係以鹽酸麻黃素為原料，先經鹵化
反應程序製成氯假麻黃素，再經氫化反應程序而產生含有甲基安
非他命成分之滷水（液態甲基安非他命），最後經純化結晶步驟
，將生成之結晶物脫水風乾，而得高純度之固態甲基安非他命。
故就製造過程而言，氫化反應程序所產生之滷水，已含有甲基安
非他命之成分，即屬化學反應之製成品，應認已製造既遂。至純
化結晶步驟，僅係去其雜質並使之固化為結晶體，以提高純度及
方便施用；如謂須俟完成純化結晶步驟始為既遂，不但與甲基安
非他命製造結果所呈現之化學反應狀態不合，抑且不足以遏阻毒
品之擴散，達到刑罰之一般預防功能，當非毒品危害防制條例之
立法本旨。原判決採憑內政部警政署刑事警察局鑑驗結果，以其
附表一所示之扣案物均含有甲基安非他命成分（其中編號一為固
態結晶體，其餘部分為液態），因認上訴人等製造甲基安非他命
行為已達既遂程度，已於理由內詳加審酌論敘（見原判決第四面
第二十四行至第二十七行、第六面第五行至第十八行）。經核於
法無違。乙○○上訴意旨泛稱扣案之液態甲基安非他命，未經純
化結晶步驟，得否論以製造既遂，尚非無疑等語，憑己見任意指
摘原判決違法，難謂符合第三審上訴之法定要件。又共同實施犯
罪行為之人，在合同意思範圍以內，各自分擔犯罪行為之一部，
相互利用他人之行為，以達其犯罪之目的者，即應對於全部所發
生之結果共同負責。原判決綜合甲○○在警詢及偵查中之自白、
乙○○所為關於不利於甲○○之證言，及警方蒐證錄影顯示甲○
○與乙○○在案發現場之活動情形，參互研析判斷，以甲○○除
擔任搬運器具、清洗鍋具等工作外，並與乙○○共同看顧氫化反
應器以「注意氫氣是否有吃進入」等甲基安非他命之製造行為，
顯與乙○○有犯意聯絡、行為分擔，亦已詳敘斟酌取捨而得心證
之理由（見原判決第六面第二十六行至第九面第四行）。復以甲
○○所辯其獲悉乙○○製造甲基安非他命後，即已離開上開工廠
，未曾參與製造行為，而警方查獲當日，適因回工廠領取薪資致
被誤為共犯等語，不足採信，併加逐一論駁（見原判決第九面第
五行至第十一面第六行），核屬事實審法院取捨證據及判斷其證
明力職權之適法行使。甲○○上訴意旨對於原判決所為之論斷，
究竟如何違背經驗法則及論理法則，未依據卷內訴訟資料具體指
摘，僅執陳詞辯解，漫就判決內已明白論斷之事項，再事爭辯，
尤非第三審上訴之合法理由。再，扣案之液態甲基安非他命，其
桶裝外觀顏色之記載不同，係色澤深淺及肉眼觀察差異所致，既
經科學方法鑑驗含有甲基安非他命成分，不因顏色如何記載而影
響其結果。又乙○○辯稱扣案之甲基安非他命係綽號「克一」之
不詳姓名者所製造，伊僅承接其後續之純化結晶化步驟等語，乃
卸責之詞，同無可取，判決內已加敘明（見原判決第五面第六行
至第二十行）。另六十公斤鹽酸麻黃素原料可製成若干重量之液
態甲基安非他命，不影響本件事實之確認，則「克一」是否確有
其人？真實姓名為何？「阿南」提供之鹽酸麻黃素原料與上訴人
等製成之甲基安非他命是否相當？客觀上自無調查之必要性，原
判決未予調查說明，不生違背法令之問題。上訴人等上訴意旨指
摘之各節，均與法律規定得為第三審上訴理由之違法情形，不相
適合，其上訴為違背法律上之程式，應予駁回。
據上論結，應依刑事訴訟法第三百九十五條前段，判決如主文。
中　　華　　民　　國　九十四　年　十一　　月　　十　　日
                      最高法院刑事第三庭
                          審判長法官  紀　俊　乾
                                法官  黃　正　興
                                法官  劉　介　民
                                法官  陳　東　誥
                                法官  魏　新　和
      本件正本證明與原本無異
                                      書  記  官
中　　華　　民　　國　九十四　年　十一　　月　 十五 　日
                                                     Y
